臺灣桃園地方法院刑事判決　　　　　　　100年度訴字第847號
公　訴　人　臺灣桃園地方法院檢察署檢察官
被　　　告　VU THE VI.
上列被告因偽造文書案件，經檢察官提起公訴（100 年度偵字第
20544 號），被告於準備程序進行中為有罪之陳述，經本院合議
庭裁定由受命法官獨任進行簡式審判程序，本院判決如下：
    主  文
VU THE VINH 共同犯行使偽造特種文書罪，處有期徒刑肆月，如
易科罰金，以新臺幣壹仟元折算壹日，並於刑之執行完畢或赦免
後驅逐出境。扣案偽造之中華民國外僑居留證（統一證號：RC00
000000）壹張沒收。
    事  實
一、VU THE VINH 係於民國97年9 月4 日合法來臺工作之越南籍
    人士，然於100 年7 月11日自原服務處所「志鋼金屬股份有
    限公司」逃逸，後經通報為行方不明外勞，依法已不得在臺
    灣合法居留。VU THE VINH 與某姓名年籍均不詳之越南籍成
    年男子，共同基於行使偽造中華民國外僑居留證之犯意聯絡
    ，於100 年6 月間某日，在桃園縣中壢市火車站前站，由VU
    THE VINH交付照片1 張及現金新臺幣（下同）4 千元予該不
    詳男子，1 小時後，該不詳男子即交付貼有VU THE VINH 照
    片，其上記載之姓名陳世榮，居留事由：依親- 妻- 陳梅萍
    ，居留地址：臺北縣永康市○○路25號2 樓，居留期限：20
    13/12/22，居留證統一證號：RC00000000號之偽造中華民國
    居留證1 張。嗣於100 年7 月28日晚上9 時30分許，當桃園
    縣政府警察局楊梅分局戶口組外事課警員接獲民眾檢舉，至
    桃園縣新屋鄉○○○路○ 段10號執行勤務時， VU THE VINH
    提出上開偽造之居留證交警察查驗身分而行使之，足以生損
    害於「陳世榮」本人及內政部入出國及移民署對於中華民國
    外僑居留證核發之正確性，經員警以警用行動電腦檢核察覺
    有異因而查悉上情，並扣得偽造之中華民國居留證1 張。
二、案經桃園縣政府警察局楊梅分局報告臺灣桃園地方法院檢察
    署檢察官偵查起訴。
    理  由
一、本案被告所犯係死刑、無期徒刑或最輕本刑為3 年以上有期
    徒刑以外之罪，其於準備程序中就被訴事實為有罪之陳述，
    經本院告知簡式審判程序之旨，並聽取檢察官及被告之意見
    後，爰依刑事訴訟法第273 條之1 第1 項規定裁定進行簡式
    審判程序，合先敘明。
二、訊據被告VU THE VINH 對上揭犯行坦承不諱，核與證人即桃
    園縣政府警察局楊梅分局戶口組巡官黃郁清、證人即桃園縣
    政府警察局楊梅分局戶口組巡官警員涂志豪證述情節相符，
    復有外勞居留資料查詢─明細內容列印資料及扣案之偽造中
    華民國居留證1 只在卷可稽，足徵被告任意性之自白，核與
    事實相符，堪以採信。是本案事證明確，被告犯行洵堪認定
    。
三、按居留證係由主管機關核發作為特許居留之證明，屬於特許
    證之一種，核被告所為，係犯刑法第216 條、第212 條行使
    偽造特種文書罪。被告偽造特種文書之低度行為為行使偽造
    特種文書之高度行為所吸收，不另論罪。又被告與真實姓名
    、年籍不詳之越南籍成年男子，就上開犯行有犯意聯絡及行
    為分擔，應論以共同正犯。爰審酌被告行使偽造中華民國外
    僑居留證，以圖掩飾其逃逸外勞之身分，足以生損害於「陳
    世榮」本人及內政部入出國及移民署對於中華民國外僑居留
    證核發之正確性，所為誠屬不該，惟念被告於警詢、偵查及
    審判中均坦承犯行，甚具悔意，犯後態度尚可，另參以被告
    犯罪手段、犯罪動機、目的等一切情狀，量處主文所示之刑
    。至扣案偽造之中華民國外僑居留證係被告所有，供犯罪所
    用之物，爰依刑法第38條第1 項第2 款規定，宣告沒收。另
    被告非本國人而屬外國人，然於100 年7 月11日自原服務處
    所「志鋼金屬股份有限公司」逃逸，後經通報為行方不明外
    勞，亦已逾居留期限，依法已不得在臺灣合法居留，業據被
    告供承在卷，並有外勞居留資料查詢─明細內容列印畫面1
    紙可憑，因其在我國境內犯罪，受有期徒刑以上刑之宣告，
    認有將被告處分驅逐出境之必要，併宣告於刑之執行完畢或
    赦免後驅逐出境。
四、公訴意旨另以：被告偽造之「中華民國外僑居留證」上蓋有
    「內政部印」之公印文，因認被告此部分另涉犯刑法第218
    條偽造公印文罪嫌云云。惟按犯罪事實應依證據認定之，無
    證據不得認定犯罪事實，又不能證明被告犯罪者，應諭知無
    罪之判決，刑事訴訟法第154 條第2 項、第301 條第1 項分
    別定有明文。公訴人認被告涉有前揭犯行，無非係以扣案之
    中華民國外僑居留證為其論據。然查：
  (一)本院依職權勘驗扣案之中華民國外僑居留證，勘驗結果：一
    、居留證正面：頂端有中華民國居留證及其英文之標示，於
    其左側有內政部入出國及移民署之圖樣。於其下方載明持卡
    人之照片、年籍、姓名、居留地址及核發單位、日期等資料
    。正面並無「內政部印」之公印文。二、居留證反面：頂端
    標示有內政部入出國及移民署之文字，下方標示「請於本證
    屆滿前辦理延期」、「主管機關保留廢止本外僑居留證之權
    利「及其英文翻譯，最後並載明此卡之序號、條碼。背面亦
    無「內政部印」之公印文。此有勘驗筆錄1 份在卷可憑（見
    本院卷第33頁），顯見該居留證上並無任何「內政部印」之
    公印文。
  (二)復按刑法上所謂公印或公印文，係專指表示公署或公務員資
    格之印信而言，即俗稱大印與小官章及其印文，如不足以表
    示公署或公務員之資格者，不得謂之公印（最高法院69年台
    上字第1676號判例及69年台上字第693 號判例可參）。內政
    部入出國及移民署96改版為IC居留證後，即簡化不印關防，
    而居留證晶片卡背面端所印本薯銜稱（即「內政部入出國及
    移民署」），依該卡原設計概念，非屬公印文等情，有內政
    部入出國及移民署99年7 月1 日綜簽1 份在卷可憑（見本院
    卷第22-24 頁）。是縱該中華民國外僑居留證上有「內政部
    入出國及移民署」之機關銜稱，亦與公印文之無涉。
  (三)此外，復查無其他積極證據足資證明被告有何公訴人所指之
    偽造公印文之犯行，被告此部分犯罪要屬不能證明，是本院
    本應就被告被訴偽造公印文罪嫌部分為無罪之諭知，惟公訴
    意旨認此部分與前開論罪部分，為想像競合之裁判上一罪關
    係，爰不另為無罪之諭知，附此敘明。
據上論斷，應依刑事訴訟法第273條之1 第1項、第299條第1項前
段，刑法第28條、第216 條、第212 條、第41條第1 項前段、第
95條、第38條第1 項第2 款，刑法施行法第1 條之1 第1 項、第
2 項前段，判決如主文。
本案經檢察官陳淑蓉到庭執行職務。
中    華    民    國   100    年    10    月    7     日
                  刑事第六庭法  官  游智棋
以上正本證明與原本無異。
如不服本判決應於收受判決後10日內向本院提出上訴書狀，並應
敘述具體理由。其未敘述上訴理由者，應於上訴期間屆滿後20日
內向本院補提理由書（均須按他造當事人之人數附繕本）「切勿
逕送上級法院」。
                            書記官  陳育萱
中    華    民    國   100    年    10    月    7     日
附錄本案論罪科刑法條：
中華民國刑法第212條
（偽造變造特種文書罪）
偽造、變造護照、旅券、免許證、特許證及關於品行、能力服務
或其他相類之證書、介紹書，足以生損害於公眾或他人者，處1
年以下有期徒刑、拘役或3 百元以下罰金。
中華民國刑法第216條
（行使偽造變造或登載不實之文書罪）
行使第210 條至第215 條之文書者，依偽造、變造文書或登載不
實事項或使登載不實事項之規定處斷。